臺灣高等法院民事判決
108年度上易字第1304號
上  訴  人  陳昱穎  

訴訟代理人  林楊鎰律師
複 代理 人  王彥律師  
被 上訴 人  曾憲文  
上列當事人間請求損害賠償事件，上訴人對於中華民國108年10
月4日臺灣新竹地方法院108年度訴字第592號判決提起上訴，本
院於109年2月11日言詞辯論終結，判決如下：
    主      文
上訴駁回。
第二審訴訟費用由上訴人負擔。  
    事實及理由
一、被上訴人主張：
  ㈠上訴人與原審同案被告曾翊豪、周士凱、蔡鎮峰（下合稱曾
    翊豪等3人），分別於民國107年中旬至11月間某時許，基於
    參與犯罪組織之犯意，參與由真實姓名年籍均不詳之成年人
    所屬3人以上，以實施詐術為手段所組成，具有持續性、牟
    利性之結構性組織，由真實姓名年籍均不詳綽號「方哥」之
    成年男子、訴外人徐志瑋為首謀，負責招募詐欺集團成員，
    上訴人則擔任收水，曾翊豪擔任車手頭角色，周士凱、蔡鎮
    峰擔任車手，基於三人以上共同冒用政府機關及公務員名義
    詐欺取財之犯意聯絡，由真實姓名年籍均不詳之詐欺集團機
    房成年成員於107年10月23日16時許，撥打電話給伊，自稱
    為張檢察官、許自強隊長等公務員，謊稱伊涉嫌刑事案件，
    要求提供帳戶及金融卡配合調查，致伊因此陷於錯誤，而依
    詐欺集團成員指示：①於107年10月24日下午將伊中國信託商
    業銀行帳戶帳號000000000000號（下稱中信帳戶）存簿1本
    、金融卡1張，放在臺南市○區○○路000巷0號旁之垃圾桶內即
    行離去，嗣由某詐欺集團成員取走交予曾翊豪保管，曾翊豪
    取得上開中信帳戶存簿、金融卡後，將金融卡交給周士凱，
    由周士凱於附表一所示時地提領總計新臺幣(下同)79萬7000
    元；②於107年10月29日14時5分許，將伊元大商業銀行府城
    分行帳戶帳號00000000000000號（下稱元大帳戶）存簿1本
    、金融卡1張，在臺南市北區公園路772巷口交予蔡鎮峰，由
    蔡鎮峰於附表二所示時地總計提領34萬8000元。周士凱、蔡
    鎮鋒再將提領款項上繳曾翊豪，曾翊豪再轉交上訴人，上訴
    人再交付予徐志瑋或真實姓名年籍不詳之成年男子（下稱系
    爭犯行）。
  ㈡上訴人與曾翊豪等3人所為上開行為係共同不法侵害伊之財產
    權，自應與曾翊豪等3人負連帶賠償責任。爰依民法第184條
    第1項前段規定，求為命上訴人給付伊114萬5000元，及自起
    訴狀繕本送達翌日起至清償日止，按年息5%計算利息之判決
    。
二、上訴人則辯以：被上訴人已於108年9月23日在原審依序與周
    士凱、蔡鎮峰以其等應分擔額79萬7000元、34萬8000元達成
    和解，而免除伊賠償責任，且損害已全獲填補而消滅，自不
    得請求伊賠償。另被上訴人於原法院108年度訴字第195、23
    9、345號刑事案件審理時，同意待刑案確定，檢察官發還伊
    扣押款36萬1000元後，由伊以其中20萬元給付，則被上訴人
    得請求伊給付上開20萬元之清償期，已延至檢察官發還伊36
    萬1000元時，被上訴人不得請求伊立即賠償等語。
三、原判決判命上訴人應給付被上訴人114萬5000元，及自108年
    6月27日起至清償日止，按年息5%計算之利息；駁回被上訴
    人其餘之訴。上訴人不服提起上訴，聲明：㈠原判決不利於
    上訴人部分廢棄。㈡上開廢棄部分，被上訴人在第一審之訴
    及假執行之聲請均駁回。被上訴人則答辯聲明：上訴駁回。
四、兩造不爭執事項：
  ㈠上訴人與曾翊豪等3人共同為系爭犯行，上訴人並因系爭犯行
    ，經原法院於108年5月29日以108年度訴字第195、239、345
    號刑事判決判處有期徒刑1年10月，有刑事判決足憑（見本
    院卷第41至68頁）。
  ㈡周士凱於附表一所示時地提領金額總計為79萬7000元。蔡鎮
    峰於附表二所示時地提領金額總計為34萬8000元。被上訴人
    於108年9月23日依序以79萬7000元、34萬8000元與周士凱、
    蔡鎮峰達成和解，有和解筆錄足憑（見原審卷第204至205頁
    ）。
五、本院判斷：
  ㈠按因故意或過失，不法侵害他人之權利者，負損害賠償責任
    ；數人共同不法侵害他人之權利者，連帶負損害賠償責任；
    不能知其中孰為加害人者，亦同；造意人及幫助人，視為共
    同行為人。又按債權人向連帶債務人中之一免除債務而無消
    滅全部債務之意思表示者，除該債務人應分擔之部分外，他
    債務人仍不免其責任，民法第184條第1項前段、第185條第1
    項、第2項、第276條第1項分別定有明文。
  ㈡被上訴人主張：上訴人與曾翊豪等3人加入詐騙集團，共同以
    系爭犯行詐騙伊114萬5000元等語，已據上訴人所不爭執，
    上訴人並因系爭犯行，經原法院於108年5月29日以108年度
    訴字第195、239、345號刑事判決判處有期徒刑1年10月，有
    刑事判決足憑（見本院卷第41至68頁），堪信為真。上訴人
    與曾翊豪等3人共同以不法方法詐騙被上訴人總計114萬5000
    元，且與被上訴人所受損害間有相當因果關係存在，核係共
    同侵權行為，自應與曾翊豪等3人連帶負賠償責任。則被上
    訴人依民法第184條第1項前段規定，請求上訴人賠償114萬5
    000元，自屬有據，應予准許。
  ㈢上訴人雖抗辯：被上訴人已於108年9月23日依序以79萬7000
    元、34萬8000元與周士凱、蔡鎮峰達成和解，而免除伊賠償
    額，且損害因全獲填補而消滅云云，並援引最高法院98年度
    台抗字第200號裁定為其證據。惟查，被上訴人固與周士凱
    、蔡鎮峰達成和解，然於和解筆錄載明：被上訴人就周士凱
    、蔡鎮峰其餘請求權拋棄，但保留對其他被告請求賠償之權
    利等語（見附件一），且被上訴人迄今未受任何賠償，亦據
    其陳述甚明(見本院卷第234頁），堪認被上訴人並未免除上
    訴人之賠償責任，且損害亦未因獲填補而消滅。次查，最高
    法院98年度台抗字第200號裁定係謂：「債務人應允債權人
    賠償金額如低於依法應分擔額時，該差額部分，即因債權人
    對其應分擔部分之免除而有該條項（民法第276條第1項）規
    定之適用，並對他債務人發生絕對之效力」，上訴人既自承
    周士凱、蔡鎮峰之分擔額依序為79萬7000元、34萬8000元（
    見本院卷第241頁），而被上訴人係以周士凱、蔡鎮峰之分
    擔額與其等和解，周士凱、蔡鎮峰應允和解之金額並未低於
    分擔額，自不生對他債務人發生免除之效力。則上訴人上開
    所辯，顯無可採。
  ㈣上訴人雖抗辯：被上訴人於刑案審理中同意待刑案確定，檢
    察官發還伊扣押款36萬1000元後，由伊以其中20萬元給付，
    則被上訴人得請求伊給付上開20萬元之清償期，已延至檢察
    官發還伊扣押款36萬1000元時，被上訴人不得請求伊立即賠
    償云云。惟查，被上訴人於原法院108年度訴字第195、239
    、345刑事案件審理時，係對受命法官所詢：「那20萬整個
    案件確定後，他有沒有給，我們不保證喔！因為你沒有作和
    解筆錄，沒有強制執行的效力，只能說這個部分憑他的誠意
    ，他有沒有履行這個樣子，這你瞭解齣？要先跟你講清楚，
    怕以後會有誤會這樣子，清楚齣？那他的民事部分，在我們
    判了以後，會移到民庭，民庭會有審理跟判決，這樣瞭解嗎
    ？」等語，表示同意，有本院勘驗筆錄足憑（見本院卷第14
    6頁，附件二)，並未同意上訴人展延其中20萬元之清償期至
    檢察官發還上訴人扣押款36萬1000元時。則上訴人上開主張
    ，顯與事實不符，亦不足採。

六、從而，被上訴人依侵權行為之法律關係，請求上訴人給付被
    上訴人114萬5000元，及自108年6月27日即刑事附帶民事訴
    訟狀繕本送達翌日（見附民卷第15頁）起至清償日止，按年
    息5%計算之利息，為有理由，應予准許。原審就上開應准許
    部分為上訴人敗訴之判決，並無不合。上訴論旨指摘原判決
    不當，求予廢棄改判，為無理由，應駁回上訴。
七、本件事證已臻明確，兩造其餘之攻擊或防禦方法及所用之證
    據，經本院斟酌後，認為均不足以影響本判決之結果，爰不
    逐一論列，附此敘明。
八、據上論結，本件上訴為無理由，依民事訴訟法第449條第1項
    、第78條，判決如主文。
中    華    民    國    109   年    2     月    25    日
                   民事第三庭
                      審判長法  官  林玉珮
                            法  官  朱美璘
                            法  官  何君豪          
正本係照原本作成。
不得上訴。
中    華    民    國    109   年    2     月    26    日

                            書記官  陳奕伃

附表一：周士凱提領款項
編號 提領時間 提領地點 提領金額 被上訴人帳戶 1 107年10月25日1時51分許 新竹縣○○市○○○路00號中國信託銀行竹北分行 11萬元。 中國信託商業銀行帳戶帳號000000000000號 2 107年10月26日0時38分許 新竹市○○路000號中國信託銀行新竹分行 11萬元。 同上 3 107年10月27日3時49分許 新竹市○○路00號中國信託銀行東新竹分行 11萬元。 同上 4 107年10月28日0時12分許 新竹縣○○鄉○○路0號之統一明新門市 11萬元。 同上 5 107年10月29日0時25分許 新竹縣○○鄉○○村○○○0○0號統一晨希門市 119000元。 同上 6 107年10月30日1時22分許 新竹市○○路00號中國信託銀行東新竹分行 11萬1900元。（刑事判決誤載為11萬9000元） 同上 7 107年10月30日2時20分許 新竹縣○○鄉○○路○段000號萊爾富超商 7100元。 同上 8 107年10月31日1時23分許 新竹市○○路00號中國信託銀行東新竹分行 11萬9000元。 同上 合計   79萬7000元。  
附表二：蔡鎮峰提領款項
編號 提領時間 提領地點 提領款項 被上訴人帳戶 1 107年11月1日0時55分許 新竹市○○路00號中國信託銀行東新竹分行 11萬9000元。 中國信託商業銀行帳戶帳號000000000000號 2 107年11月2日0時40分許 新竹市○○路00號中國信託銀行東新竹分行 11萬9000元。 同上 3 107年10月29日14時29分許 臺南市○○○○路凱基銀行 11萬元。 元大商業銀行府城分行帳戶帳號00000000000000號 合計   34萬8000元。  
附件一


附件二